【裁判字號】    88,上易,1268
【裁判日期】    891004
【裁判案由】    詐欺
【裁判全文】
臺灣高等法院臺中分院刑事判決                  八十八年度上易字第一二六八號
    上  訴  人
    即  被  告  乙○○
    上  訴  人
    即  被  告  甲○○
    上  訴  人
    即  被  告  丙○○
    右三人共同
    選任辯護人  陳武璋
右上訴人因詐欺案件，不服臺灣台中地方法院八十八年度自緝字第二九、一六八號中
華民國八十八年三月十九日第一審判決，提起上訴，本院判決如左：
    主    文
原判決撤銷。
乙○○、甲○○、丙○○共同連續意圖為自己不法所有，以詐術使人將本人之物交付
，各處有期徒刑壹年貳月，均緩刑參年。
    事    實
一、乙○○為盛豐珍食品廠之負責人，甲○○為其配偶，丙○○為該廠之員工，共同
    意圖為自己及第三人不法之所有，於民國（以下同）八十四年一月九日，由乙○○之妻即甲○○連絡丁○○前去其工廠，向丁○○佯稱：乙○○需款週轉，願以
    較丁○○在郵局及銀行之存款利率為高之利息支付，向其借款新台幣（以下同）
    二十萬元並於三月後返還借款云云，致使丁○○不疑有他，，由乙○○甲○○之
    女兒簽發以丙○○為發票人、面額二十萬元、發票日為八十四年四月九日支票乙
    張，並由其女兒偕同丁○○至其存款銀行提領二十萬元，交付予乙○○之女兒帶
    回，其女兒則將上揭支票交付丁○○。嗣又基於概括之犯意於同年二月廿日以同
    一手法再向丁○○詐騙二十萬元，乙○○並以同前方式，由其女兒交付發票人為
    丙○○，面額壹拾萬元、發票日為八十四年五月廿日之支票兩紙予丁○○，詎且
    首揭發票日為八十二年四月九日之支票屆期時，亦未依約付款，而另簽發被告丙○○為發票人、發票日八十四年七月九日，相同面額之支票乙紙予丁○○換回四
    月九日之支票。其後約於同年四月廿一日乙○○又再度要求丁○○借與五十萬元
    ，並表示其於同年七、八月將有一千多萬元之進帳，要丁○○相信其償債能力，
    惟丁○○鑑於前欠肆拾萬元迄未清償，是以，未貿然出借，而乙○○所經營之食
    品廠竟於同年四月廿八日即關廠未再營業，上揭五月廿日、七月九日之支票亦均
    遭退票（其中七月九日之支票係因拒絕往來而退票），而乙○○亦逃匿無蹤，至
    此，丁○○始恍然已遭詐騙。
二、案經自訴人丁○○提起自訴。
    理    由
一、訊據上訴人即被告乙○○、甲○○二人，對於先後向自訴人借款四十萬元部分，
    雖均坦承不諱，但均矢口否認有任何之詐欺之犯意，被告乙○○、甲○○並均辯
    稱略以：丁○○自願借予被告的，被告丙○○則稱略以：因乙○○前有退票，不
    能使用支票，故伊支票供其使用，其舉債千萬元部分不清楚等語，惟前開事實，
    業據自訴人陳述明確，且有支票及退票理由單等附卷，況自訴人自己之存款在銀
    行係優利存款，若非被告等利誘而主動要借給被告，且利息超出其優利存款，自
    訴人當不致於冒然將錢出借，且被告三人於詐得款項不久即逃逸無蹤，經法院通
    緝始歸案，其借款之初若無詐欺之犯意，誰能置信，被告等空言飾辯，係卸責不
    足採信，犯行洵堪認定。
二、核上訴人即被告三人所為，係犯刑法第三百三十九條第一項詐欺罪，被告三人間
    有犯意之聯絡及行為之分擔，均為共同正犯，且先後三次犯行，其中二次既遂，
    第三次未能得逞，均時間緊接，所犯罪名相同，顯基於概括之犯意而為之，應依
    連續犯之規定一罪論，加重其刑，原審論罪科刑固非無見，惟查原判決誤認被告
    等施用詐術時約定之利息不及自訴人之優惠利息，且並無證據證明被告等有以為
    自訴人之女兒加薪為由向自訴人借款，原判決認定被告等有以此種方法詐欺均有
    未洽，被告等上訴意旨否認犯罪雖不足採，但原判決既有可議即屬無可維持，應
    由本院將原判決撤銷改判，爰審酌被告等之犯罪動機、手段、目的、及雖在通緝
    逮捕後，已清償部分款項，且於本院達成和解，有和解書一份在卷可稽等一切情
    狀，分別量處如主文第二項所示之刑，末查被告甲○○，丙○○前未曾受有期徒
    刑以上刑之宣告，被告乙○○前曾受有期徒刑以上刑之宣告，執行完畢後五年內
    未曾受有期徒刑之宣告有卷內前科表可查，經此偵審教訓，應知警惕諒無再犯之
    虞，本院認所宣告之刑，以暫不執行為適當，併均諭知緩刑參年，以勵自新。
據上論結，應依刑事訴訟法第三百六十九條第一項前段、第三百六十四條、第二百九
十九條第一項前段、刑法第三百三十九條第一項、第二十八條、第五十六條、第七十
四條第一、二款，罰金罰鍰提高標準條例第一條判決如主文。
中      華      民      國    八十九     年      十       月     四     日
                                  臺灣高等法院臺中分院刑事第四庭
                                        審判長法  官  洪  耀  宗
                                              法  官  劉  登  俊
                                              法  官  吳  重  政
右正本證明與原本無異。
不得上訴。
                                              書記官  林  水  濱
中      華      民      國    八十九     年      十       月     六     日
刑法第三百三十九條第一項：
意圖為自己或第三人不法之所有，以詐術使人將本人或第三人之物交付者，處五年以
下有期徒刑、拘役或科或併科一千元以下罰金。                              Ｉ


司法院資訊處製作；財團法人民間司法改革基金會備份。
